臺灣高等法院高雄分院刑事判決　　　　　九十一年度上易字第一一九七號
　　上　訴　人
　　即　被　告　己○○
　　選任辯護人　郭家駿
右上訴人因業務過失傷害案件，不服臺灣屏東地方法院九十年度易字第一０二四號中
華民國九十一年六月六日第一審判決（起訴案號：臺灣屏東地方法院檢察署八十九年
度偵字第四二０八、四四八七號），提起上訴，本院判決如左：
      主      文
原判決關於己○○部分撤銷。
己○○從事業務之人，因業務上之過失傷害人致重傷，處有期徒刑陸月，如易科罰金
，以佰元折算壹日。
      事      實
一、緣葉永良（同案被告，已判刑確定）係從事外燴業者，己○○係臨時受僱於葉永
    良從事端菜並負責於部分有酒精爐之菜肴添加酒精燃料之工作，均為從事業務之
    人，葉永良於民國八十九年三月一日中午一時許，在屏東縣瑪家鄉北葉村活動中
    心承包他人喜宴的外燴工作，並以每桌新台幣（以下同）一百二十元之代價僱請
    張秀珍、己○○等人負責端菜及添加酒精燃料等外場工作，葉永良明知酒精膏為
    甲醇，屬危險物，本應注意於酒精膏之容器上標示並註明必要之安全衛生注意事
    項，另應對臨時僱用勞工依其實際需要排定適於各該工作必要之安全衛生教育訓
    練，課程包括勞工安全衛生概念、安全衛生工作守則及標準作業程序等項目，其
    時數並不得少於六小時，葉永良應注意能注意而疏於注意，竟未安排己○○等人
    進行安全衛生教育訓練及正確使用酒精膏之方式，且未於酒精膏之容器上標示危
    害防範措施等安全衛生注意事項；而己○○既從事端菜及添加酒精燃料等外場服
    務，本應注意於添加酒精膏前，應先確定爐內未有火苗，再予添加酒精膏，以免
    引火燃燒，且依當時又無不能注意之情事，詎未接受任何安全教育訓練之己○○
    竟疏於注意，未將參加喜宴之陳美花、戊○○、乙○、丁○等所坐之桌酒精爐內
    餘火熄滅，卻逕自添加酒精膏，頓時引發爐火竄燒，致使戊○○受有臉部、前胸
    、及雙上肢二至三度酒精燒傷（百分之二十體表）、吸入性灼傷，丙○○受有臉
    部及雙上肢二至三度酒精燒傷（百分之十體表），乙○受有臉部及雙前臂、手部
    二至三度酒精燒傷（百分之十六體表）、吸入性灼傷，丁○受有臉部及右手二至
    三度酒精燒傷（百分之十二體表）、吸入性灼傷。其中戊○○、乙○並因而受有
    多處疤痕等難治之重傷害。
二、案經戊○○、丙○○、乙○（法定代理人戊○○）、丁○（法定代理人陳秀玉）
    訴請暨屏東縣警察局內埔分局移送台灣屏東地方法院檢察署檢察官偵查起訴。
      理      由
一、訊據上訴人即被告己○○矢口否認有前開業務過失傷害犯行，辯稱：當時我將酒
    精膏加上去時，有查看置放酒精膏的器具裡面沒有任何東西，當我倒進去後離開
    不久，才發生爆炸因而伊未受傷，並無過失之情事云云。
二、經查：
  (一)右揭事實，業據告訴人戊○○、丙○○、陳秀玉指訴歷歷，復有診斷證明書四紙
    附卷可稽。而告訴人戊○○受有臉部、前胸、及雙上肢二至三度酒精燒傷（佔體
    表面積百分之二十）、吸入性灼傷；告訴人丙○○受有臉部及雙上肢二至三度酒
    精燒傷（佔體表面積百分之十）；被害人乙○受有臉部及雙前臂、手部二至三度
    酒精燒傷（佔體表面積百分之十六）、吸入性灼傷；被害人丁○受有臉部及右手
    二至三度酒精燒傷（佔體表面積百分之十二）、吸入性灼傷。而戊○○、乙○二
    人顏面之疤痕應屬明顯，多處疤痕等難治之疤痕，亦有國軍左營醫院九十一年四
    月十一日（九一）濟言服字第八三六號函在卷可按。是戊○○、乙○二人所受之
    傷害均屬顏面明顯或難治疤痕，確已達重傷程度，應無疑義。丙○○、丁○二人
    所受尚屬普通傷害。
  (二)證人邱小萍於警訊時證述：我親眼看到火鍋爐發生燃燒氣爆，當時的情形是，該
    道菜（火鍋）是第三道，因火鍋沒有酒精，我們就叫服務生來放酒精，但因起先
    爐子沒火，另一桌客人就先放火苗（筷子包裝紙）放入我們使用之爐子裡，而該
    服務生（指被告）因很忙沒有注意爐子裡火苗，就放酒精液致火鍋爐發生燃燒氣
    爆等語（見八十九年六月二十日警訊筆錄）。嗣於偵查中及本院調查中亦結證：
    當時上桌三道菜，酒精容器沒有酒精，我們請被告（己○○）放酒精，隔壁桌的
    用筷子的包裝紙先行點火丟在酒精容器內，己○○一來就把酒精灌進去，很快就
    發生氣爆等情（見偵查卷第六頁背面偵查筆錄及本院九十一年九月廿五日訊問筆
    錄）。另證人雷生妹、林美花於本院調查中均結證：被告站在桌邊倒酒精時，就
    發生氣爆，並非離開之後，才發生氣爆等情（見本院九十一年九月廿五日訊問筆
    錄）。由上可知，被告對放在桌上有筷子包裝紙當火苗之酒精容器，逕加入酒精
    膏，所產生之火勢可能燒及正在用餐之告訴人及被害人應能預見，依當時情形，
    又無不能注意之情事，竟疏於注意應先確認酒精容器內無任何引燃物品後，再予
    添加酒精膏，仍直接將酒精膏倒入有引燃物品之酒精容器火中，致火苗引燃後外
    溢，燒及戊○○、丙○○、乙○、丁○等人，被告顯有過失甚明。是被告之過失
    行為，與戊○○、丙○○、乙○、丁○等人所受之傷害間，顯然具有相當因果關
    係。至於被告未受傷，係因被告當時站立姿勢較高，且較易閃避，被害人等坐著
    ，姿勢較低且不易閃避，尚難以被告未受傷為被告有利之認定。又證人張秀珍於
    本院調查中證述：我當時在端菜，沒有看到告訴人那桌火爐氣爆等語。證人葉永
    良於本院調查中證述：我當時在廚房，至於如何發生氣爆，我不知情等語，均難
    採為有利於被告之認定。綜上所述，被告所辯上情，無非卸責之詞，不足採信。
    本件事證明確，被告之犯行，堪以認定。
二、按被告係受僱於葉永良，從事端菜並負責於部分菜肴盤下添加酒精燃料以供加溫
    之工作，業據其供明在卷，為從事業務之人。核被告因業務上之過失，致丙○○
    、丁○受有前述普通傷害，致戊○○、乙○受有前述之重傷害之行為，係犯刑法
    第二百八十四條第二項前段之業務過失傷害罪及同條項後段之業務過失致重傷害
    罪。又被告一行為觸犯數罪名，應依想像競合犯之規定，從一重之業務過失致重
    傷罪處斷。又被告因業務上之過失傷害戊○○、乙○致重傷害部分，係犯刑法第
    二百八十四條第二項後段之罪，甲訴人認被告此部分行為，係犯同條項前段之業
    務過失傷害罪，起訴法條尚有未洽，應予變更。
三、原審予以被告論科，固非無見，惟查，被告以一過失行為，致戊○○等四人受有
    上述之傷害，其中戊○○、乙○二人所受之傷害係屬顏面明顯難治疤痕之重傷害
    ，其餘丙○○、丁○二人則未認定係難治疤痕之重傷害，應屬業務過失傷害，有
    國軍左營醫院九十一年四月十一日（九一）濟言服字第八三六號函在卷可稽。而
    原審認被告對戊○○等人所造成之傷害，均屬業務過失致重傷害罪，自有未合。
    被告上訴意旨，仍執前詞，否認犯罪，固無足取，然原審此部分判決既有上述可
    議，自應由本院將原審此部分判決撤銷改判。審酌被告犯後否認犯行，態度不佳
    ，被害人等所受之傷害難以回復，迄今仍未與被害人等達成民事和解等一切情狀
    ，量處如主文第二項所示之刑，並諭知如易科罰金，以三百元折算一日。又被告
    行為後，刑法第四十一條已於九十年一月十日甲布修正，並於同年月十二日生效
    ，依刑法第二條第一項前段之規定，自應適用裁判時法即修正後第四十一條第一
    項前段規定，諭知易科罰金之折算標準。
據上論斷，應依刑事訴訟法第三百六十九條第一項前段、第三百六十四條、第二百九
十九條第一項前段，第三百條、第二百八十四條第二項後段、第五十五條、第二條第
一項前段、修正後第四十一條第一項前段，罰金罰鍰提高標準條例第一條前段、第二
條，判決如主文。
本案經檢察官彭南雄到庭執行職務。
中    華    民    國     九十一     年      十一      月      十四      日
                              臺灣高等法院高雄分院刑事第三庭
                                  審判長法官  周賢銳
                                        法官  陳中和
                                        法官  謝宏宗
右正本證明與原本無異。
不得上訴。
                                      書記官  王秀娟
中    華    民    國     九十一     年      十一      月      十八      日
附錄：本判決論罪科刑法條：
刑法第二百八十四條第二項後段
從事業務之人，因業務之過失傷害人者，處一年以下有期徒刑、拘役或一千元以下罰
金。致重傷者，處三年以下有期徒刑、拘役或二千元以下罰金。
                                                                        Ｑ
